【裁判字號】    98,訴,51
【裁判日期】    980225
【裁判案由】    違反毒品危害防制條例
【裁判全文】
臺灣屏東地方法院刑事判決                98年度訴字第51號
公  訴  人  臺灣屏東地方法院檢察署檢察官
被      告  甲○○
                      政事務所）
上列被告因違反毒品危害防制條例案件，經檢察官提起公訴（97
年度毒偵字第2178號），嗣被告於本院準備程序進行中先就被訴
事實為有罪之陳述，本院告知被告簡式審判程序之旨，並聽取當
事人之意見後，裁定改由受命法官獨任依簡式審判程序審理，本
院判決如下：
    主  文
甲○○施用第一級毒品，累犯，處有期徒刑壹年肆月，扣案之第
一級毒品海洛因壹包（驗後淨重零點柒公克）沒收銷燬之。
又施用第二級毒品，累犯，處有期徒刑肆月。應執行有期徒刑壹
年陸月，扣案之第一級毒品海洛因壹包（驗後淨重零點柒公
克）沒收銷燬之。
    事  實
一、甲○○前因施用毒品案件，經臺灣高雄地方法院以88年度毒
    聲字第595 號裁定送觀察、勒戒後，認有繼續施用毒品之傾
    向，由同法院以88年度毒聲字第1495號裁定令入戒治處所施
    以強制戒治，於戒治期間表現良好，經同法院以88年度毒聲
    字第5063號裁定停止戒治，所餘戒治期間付保護管束，於保
    護管束期間違反應遵守之事項情節重大，經同法院以88年度
    毒聲字第7929號裁定撤銷停止戒治，令入戒治處所施以強制
    戒治，於民國91年8 月17日強制戒治執行完畢經釋放；嗣於
    上開強制戒治執行完畢5 年內之93年間，再因施用毒品，經
    臺灣高雄地方法院以93年度訴字第2180號判決判處應執行有
    期徒刑1 年6 月，經臺灣高等法院高雄分院以93年度上訴字
    第1371號判決駁回上訴而確定；94年間，再因施用毒品，經
    臺灣高雄地方法院以94年度訴字第2478號判決各判處有期徒
    刑10月、5 月確定；又於同年間復因偽造文書案件，經臺灣
    高雄地方法院以94年度簡字第3369號判決判處有期徒刑3 月
    確定，此與上開10月、5 月之徒刑分別經臺灣高雄地方法院
    以96年度聲減字第2391號裁定減為有期徒刑5 月、2 月又15
    日、1 月又15日，並定應執行刑為8 月；此與上開1 年6 月
    之徒刑合併執行，於96年8 月21日縮刑期滿執行完畢，隔日
    出監。
二、詎仍未戒除吸食毒品之惡習，復基於施用第一級毒品海洛因
    之犯意，於97年9 月30日16時許，在高雄市○鎮區○○街25
    號住處，以將海洛因摻入香煙內點燃後吸食之方式，施用第
    一級毒品海洛因1 次；另基於施用第二級毒品甲基安非他命
    之犯意，於上開時地，以將甲基安非他命置入玻璃球內燒烤
    燃燒成煙並吸食之方式，施用第二級毒品甲基安非他命1 次
    。嗣為警於97年9 月30日20時許，在屏東縣屏東市○○路3
    巷1 號薇風汽車旅館211 號房，執行逕行搜索時在其身上扣
    得第一級毒品海洛因1 小包（驗前淨重0.743 公克、驗後淨
    重0.733 公克），並經其同意採集尿液送驗後呈毒品陽性反
    應，而查知上情。
三、案經行政院海岸巡防署海岸巡防總局南部地區巡防局屏東機
    動查緝隊報請臺灣屏東地方法院檢察署檢察官偵查起訴。
    理  由
壹、程序部份
一、按除被告所犯為死刑、無期徒刑、最輕本刑為3 年以上有期
    徒刑之罪或高等法院管轄第一審案件者外，於法院行準備程
    序進行中，被告先就被訴事實為有罪之陳述時，審判長得告
    知被告簡式審判程序之旨，並聽取當事人、代理人、辯護人
    及輔佐人之意見後，裁定進行簡式審判程序；且受命法官行
    準備程序，與法院或審判長有同一之權限；又簡式審判程序
    之證據調查，不受刑事訴訟法第159 條第1 項、第161 條之
    2 、第161 條之3 、第163 條之1 及第164 條至第170 條規
    定之限制，刑事訴訟法第273 條之1 第1 項、第279 條第2
    項前段、第273 條之2 分別定有明文。被告所為係犯死刑、
    無期徒刑、最輕本刑為3 年以上有期徒刑以外之罪，其於準
    備程序中就被訴事實為有罪之陳述，經受命法官告知簡式審
    判程序之旨，並聽取公訴人、被告之意見後，本院合議庭認
    為適宜由受命法官獨任進行簡式審判程序，依刑事訴訟法第
    273 條之1 第1 項規定，裁定由受命法官獨任進行簡式審判
    程序，合先敘明。
貳、實體部分
一、訊據被告甲○○對於上揭犯罪事實均坦承不諱，復查：
（一）經警於查獲被告當日所採之尿液送驗結果，係呈嗎啡及甲
      基安非他命陽性反應，此有行政院海巡署屏東機動查緝隊
      尿液採證編號姓名對照表、高雄市立凱旋醫院97年10月13
      日濫用藥物尿液檢驗報告各1 份在卷可稽。
（二）此外，扣案之毒品確屬第一級毒品海洛因無訛，此有高雄
      市立凱旋醫院濫用藥物成品檢驗鑑定書1 份在卷可稽，核
      與被告施用本件第一級毒品海洛因所預備之物相符，益見
      被告確有施用毒品無誤。
（三）按修正毒品危害防制條例就施用毒品者，祇於「初犯」及
      「5 年後再犯」二種情形，有其追訴條件之限制，即須於
      初犯經觀察、勒戒或強制戒治釋放後，5 年內均無施用毒
      品之行為，始能認其前所實施之觀察、勒戒或強制戒治已
      足遮斷毒癮，而得於5 年後再犯時，再予適用初犯之規定
      ，重行觀察、勒戒等程序。倘5 年內已經再犯，被依法追
      訴處罰，縱其第3 次（或第3 次以上）施用毒品之時間在
      初犯釋放5 年以後，即與「5 年後再犯」之情形有別，且
      因已於「5 年內再犯」，顯見其再犯率甚高，原實施觀察
      、勒戒或強制戒治，已無法收其實效，而無5 年戒斷期之
      存在，自無再經觀察、勒戒及強制戒治之必要，應由檢察
      官逕行起訴（最高法院95年度台非字第59號、第65號判決
      意旨、95年度第7 次刑庭會議決議意旨參照）。查被告前
      因施用毒品案件，經臺灣高雄地方法院以88年度毒聲字第
      595 號裁定送觀察、勒戒後，認有繼續施用毒品之傾向，
      由同法院以88年度毒聲字第1495號裁定令入戒治處所施以
      強制戒治，於戒治期間表現良好，經同法院以88年度毒聲
      字第5063號裁定停止戒治，所餘戒治期間付保護管束，於
      保護管束期間違反應遵守之事項情節重大，經同法院以88
      年度毒聲字第7929號裁定撤銷停止戒治，令入戒治處所施
      以強制戒治，於91年8 月17日強制戒治執行完畢經釋放；
      嗣於上開強制戒治執行完畢5 年內之93年間，再因施用毒
      品，經臺灣高雄地方法院以93年度訴字第2180號判決判處
      應執行有期徒刑1 年6 月，經臺灣高等法院高雄分院以93
      年度上訴字第1371號判決駁回上訴而確定之事實，有臺灣
      高等法院被告前案紀錄表、臺灣高等法院在監在押全國紀
      錄表及臺灣高等法院高雄分院93年度上訴字第1371號刑事
      判決各1 份在卷足參，則被告於前案經強制戒治執行完畢
      後，於5 年內已經再犯，並經依法追訴處罰，雖本案施用
      毒品之時間在初犯釋放5 年後，惟被告既已先於「5 年內
      再犯」，顯見其再犯率甚高，原實施觀察、勒戒、強制戒
      治均已無法收其實效，而無5 年戒斷期之存在，參諸前揭
      判決意旨，自無再經觀察、勒戒及強制戒治之必要，而應
      由檢察官逕行起訴，並由本院依法論科。
（四）綜上所述，被告本件施用毒品，事證應屬明確，其犯行應
      堪認定。
二、查海洛因及甲基安非他命分屬毒品危害防制條例第2 條第2
    項第1 款所規定之第一級毒品及同條項第2 款所規定之第二
    級毒品，核被告所為，係犯毒品危害防制條例第10條第1 項
    施用第一級毒品罪及同條第2 項施用第二級毒品罪。被告持
    有毒品，復進而施用，其持有毒品之低度行為，為施用毒品
    之高度行為所吸收，均不另論罪。被告所犯上開二罪間，犯
    意各別，罪名不同，應分論併罰之。起訴書雖認被告係於97
    年9 月30日10時50分許為警採尿時往前回溯72小時內某時（
    不含警力拘束時間），在不詳地點，以不詳方式，施用甲基
    安非他命1 次，然被告於本院準備程序中業已供承伊係於施
    用第一級毒品海洛因、同一時地，以玻璃球燒烤之方式吸食
    第二級毒品甲基安非他命（見本院卷第41頁背面），是起訴
    書上開認定容有誤會，附此敘明。被告前因施用毒品，經臺
    灣高雄地方法院以93年度訴字第2180號判決判處應執行有期
    徒刑1 年6 月，經臺灣高等法院高雄分院以93年度上訴字第
    1371號判決駁回上訴而確定；94年間，再因施用毒品，經臺
    灣高雄地方法院以94年度訴字第2478號判決各判處有期徒刑
    10月、5 月確定；又於同年間復因偽造文書案件，經臺灣高
    雄地方法院以94年度簡字第3369號判決判處有期徒刑3 月確
    定，此與上開10月、5 月之徒刑分別經臺灣高雄地方法院以
    96 年 度聲減字第2391號裁定減為有期徒刑5 月、2 月又15
    日、1 月又15日，並定應執行刑為8 月；此與上開1 年6 月
    之徒刑合併執行，於96年8 月21日縮刑期滿執行完畢，隔日
    出監一情，有臺灣高等法院被告全國前案紀錄表1 份在卷可
    憑，於5 年內故意再犯有期徒刑以上之本件，應各依刑法第
    47條第1 項規定，論以累犯，並依法各加重其刑。爰審酌被
    告雖於犯後即能坦承犯行，而其施用毒品行為於本質上係屬
    自我戕害行為，反社會性之程度應屬較低；惟施用毒品，不
    僅足以戕害其個人身心，且極易滋生其他犯罪，惡化治安甚
    重，嚴重損及公益，且被告前屢經觀察勒戒、強制戒治等處
    遇助其戒除毒品，竟再為本件施用毒品犯行，顯見其不思悔
    改，自制力亦顯不佳，以及斟酌其先前已有多次因施用毒品
    經法院判刑之紀錄等一切情狀，酌情分別量處如主文所示之
    刑，並定其應執行之刑，以資懲儆。
三、扣案之第一級毒品海洛因1 包（驗前淨重0.743 公克、驗後
    淨重0.733 公克），為毒品危害防制條例第2 條第2 項第1
    款所示之第一級毒品，屬違禁物，應依毒品危害防制條例第
    18條第1 項前段規定沒收銷燬之；至包裝毒品之空包裝袋，
    因其上之海洛因已沾附於包裝袋上而難以分離，亦應視為毒
    品，均應依同條例第18條第1 項前段之規定，宣告沒收銷燬
    之，至鑑驗耗損之毒品因已滅失，自無庸宣告沒收銷燬，併
    此敘明。另本件雖亦扣有NEC 牌手機1 支、新台幣35,100元
    ，然遍查全卷並無證據證明與被告本件施用毒品犯行有涉，
    爰不予宣告沒收，附此敘明。
據上論斷，應依刑事訴訟法第273 條之1 第1 項、第299 條第1
項前段，毒品危害防制條例第10條第1 項、第2 項、第18條第1
項前段，刑法第11條、第47條第1 項、第51條第5 款，判決如主
文。
本件經檢察官陳鼎文到庭執行職務。
中    華    民    國    98    年    2     月    25    日
                  刑事第一庭    法  官  羅培毓
以上正本證明與原本無異。
如不服本判決應於收受本判決送達後十日內向本院提出上訴書狀
，其未敘述上訴理由者，並得於提起上訴後十日內向本院補提理
由書狀（均須按他造當事人之人數附繕本）「切勿逕送上級法院
」
中    華    民    國    98    年    2     月    25    日
                               書記官  呂坤宗
附錄本判決論罪科刑法條：
毒品危害防制條例第10條
施用第一級毒品者，處六月以上五年以下有期徒刑。
施用第二級毒品者，處三年以下有期徒刑。


司法院資訊處製作；財團法人民間司法改革基金會備份。
